【裁判字號】    92,自緝,587
【裁判日期】    921231
【裁判案由】    詐欺
【裁判全文】
臺灣臺中地方法院刑事裁定                        九十二年度自緝字第五八七號
    自  訴  人  甲○○○有限公司  設臺中市○○區○○路一段九六三號
    代  表  人  林登山
    被      告  乙○○
右列被告因詐欺案件，經自訴人提起自訴，本院裁定如左：
    主  文
自訴駁回。
    理  由
一、按法院或受命法官於自訴案件第一次審判期日前訊問及調查結果，如認為案件有
    刑事訴訟法第二百五十二條至第二百五十四條之情形者，得以裁定駁回其自訴，
    同法第三百二十六條第三項定有明文。
二、本件自訴意旨略稱：被告乙○○乃承包案外人林天成冷氣工程之人，意圖為自己
    不法之所有，於民國（下同）八十六年底佯稱其財力健全，以向自訴人甲○○○
    有限公司（以下簡稱大山公司）訂購冷氣一批，總價新臺幣（下同）二十萬元為
    詐術與自訴人大山公司訂約，並指定裝設地點為案外人林天成投資之臺中市○○
    路○段三十五號泛亞商務中心。自訴人大山公司不疑有他，立即為被告於前述約
    定地點完成冷氣裝設工程。工程完竣，被告未給付貨款即逃逸無蹤，不知去向。
    自訴人大山公司循線由案外人林天成處知悉被告早已以向大賣場購買冷氣較便宜
    為由向林天成領取現金二十萬元整，惟其並未支付給自訴人卻中飽私囊，自訴人
    大山公司至此始知上當受騙，因認被告乙○○涉犯刑法第三百三十九條第一項之
    詐欺罪嫌云云。
三、查自訴人認被告涉有上述犯行，係以估價單一紙為據。訊據被告對於向自訴人訂
    購冷氣一節坦白承認，惟堅詞否認有何詐欺犯行，辯稱：當時係因虧損，其將收
    到之款項用於給付水電師傅工資，始未能支付自訴人等語。經查：
（一）刑法第三百三十九條第一項之詐欺取財罪，係以意圖為自己或第三人不法之所
      有，以詐術使人將本人或第三人之物交付為構成要件，所謂以詐術使人交付，
      必係被詐欺人因其詐術而陷於錯誤，始為相當，若其所用方法，不能認為詐術
      ，亦不致使人陷於錯誤，即不構成本罪；分別有最高法院二十八年度滬上字第
      三一號、四十六年度臺上字第二六○號判例可資參照，是行為人如係事後因其
      他因素無法如期返還或給付款項，乃民事上債務不履行之問題，除有積極證據
      足認其於取得財物之初即心存不法所有之意圖者外，要難以此一時之給付遲延
      即遽認其涉犯詐欺罪名。
（二）自訴人於九十二年十一月二十一日準備程序中陳述「我是因設計師王維專認識
      業主林天成，也是在王維專那裡認識被告，林天成餐廳工程全部（包括冷氣、
      水電）由被告承包，被告是從事水電，我主動說要由我提供冷氣，被告說好，
      說業者請到款，要馬上給我：：：冷氣我有裝好，共五或六臺，款項林天成有
      給被告，但被告並沒有給我。」「我聽說被告工程賠錢，既然和解，想給他一
      個機會，不再追究。」故訂約時係自訴人主動提出要約，願意提供冷氣一批於
      被告，並非被告主動向自訴人購買冷氣，被告當時之資力亦尚未發生困難，故
      被告並無任何施用詐術使自訴人陷於錯誤情事。事後被告發生虧損，無法如期
      給付款項，乃民事上債務不履行之問題。從而，揆諸首開說明，自難僅因被告
      嗣未給付款項，即遽以刑法第三百三十九條第一項之詐欺罪相繩，本件應屬一
      般之民事糾紛，與詐欺罪構成要件不合，不能令負該罪責，被告犯罪嫌疑顯有
      不足，核與刑事訴訟法第二百五十二條第十款之規定相當，爰依法駁回其自訴
      。
據上論斷，應依刑事訴訟法第三百二十六條第三項、第二百五十二條第十款裁定如主
文。
中      華      民      國    九十二    年     十二     月    三十一    日
                              臺灣臺中地方法院刑事第六庭
                                  審判長法  官  夏一峰
                                        法  官  鄧敏雄
                                        法  官  林念祖
右正本證明與原本無異。
如不服本裁定應於送達後五日內向本院提出抗告狀。
                                        書記官
中      華      民      國    九十二    年     十二     月    三十一    日


司法院資訊處製作；財團法人民間司法改革基金會備份。
